【裁判字號】    97,抗,15
【裁判日期】    970128
【裁判案由】    聲明異議
【裁判全文】
臺灣高等法院臺南分院民事裁定  97年度抗字第15號
抗告人  甲○○
上列抗告人因相對人中華成長三資產管理股份有限公司與債務人
楊丁元等給付借款強制執行事件，對原審執行法院之執行方法聲
明異議，對於中華民國九十六年十一月二十七日臺灣臺南地方法
院所為裁定（九十六年度執字第二六八九二號）提起抗告，本院
裁定如下：
    主  文
抗告駁回。
抗告程序費用新台幣壹仟元，由抗告人負擔。
    理  由
一、抗告意旨略以：相對人執原裁定法院民事執行處所核發，債
    務人楊丁元等人之八十九年度執字第一六五二六、二一七四
    二號債權憑證，聲請原執行法院對坐落台南市○○區○○段
    一二八三之一、之三、一二八四、一二八四之一等土地，及
    其上建物即門牌台南市○○區○○路四段七一三巷五號未保
    存建物（下稱系爭房屋）拍賣求償，查系爭房屋係伊出資建
    築，有原始納稅義務人證明可按，系爭房屋既屬其所有，原
    執行法院自不得依相對人之聲請，對系爭房屋強制執行，並
    應諭知相對人提起訴訟，以資解決，乃竟依相對人聲請，執
    行系爭房屋，並已進行鑑價、訊價之程序，於法未合，爰提
    起本件抗告，求為廢棄原裁定，駁回相對人於原執行法院對
    系爭房屋之執行聲請等語。
二、經查；
  (一)按強制執行法第十七條所謂於強制執行開始後，始發現債權
    人查報之財產確非債務人所有，應由執行法院撤銷其執行處
    分，係指查報之財產確非債務人所有者而言。若該財產是否
    債務人所有尚待審認方能認定，執行法院既無逕行審判之權
    能，尤非聲明同法第十二條所定之異議所能救濟，自應依同
    法第十六條規定，指示主張有排除強制執行權利之第三人，
    提起執行異議之訴，最高法院著有四十九年度台抗字第七十
    二號判例可資參照。而債權人查報之財產是否確屬債務人之
    財產，執行機關僅能就財產上之外觀認定。如係不動產，應
    以地政機關登記名義之外觀為調查認定之依據，如未於地政
    機關登記者，即得依房屋納稅義務人、建築執照、使用執照
    等相關公文書認定之。同院著有九十六年度台抗字第十七號
    裁定可參考。
  (二)抗告人雖提出台南市稅捐稽徵處八十三年八月二十三日之函
    文，據以主張其係系爭房屋之原始納稅義務人，進而主張其
    係原始建築人，系爭房屋為其所有，有排除執行之權利云云
    ，惟此為相對人否認，爭執系爭房屋之現行納稅義務人名義
    係債務人楊丁元。經本院依職權向台南市稅捐稽徵處安南分
    處函查系爭房屋之納稅義務人，經該處函覆稱自七十二年三
    月起課房屋稅，原始納稅義務人為抗告人，於八十三年十一
    月五日，因夫妻聯合財產制名義變更為楊丁源（元），有該
    處九十七年一月十六日函附卷可按。查系爭房屋既於八十三
    年十一月即因聯合財產制原因變更為債務人楊丁源名義，依
    上開判決意旨，執行法院依債權人之聲請查封拍賣，難認有
    何不當，而依上開最高法院四十九年判例意旨，債權人與抗
    告人就系爭房屋之所有權歸屬既已生爭執，執行機關即不得
    撤銷對系爭房屋之執行程序，且本件非強制執行法第十二條
    所能解決，應由抗告人對相對人提起第三人異議之訴，則原
    執行法院駁回其異議，於法並無不合。抗告人之抗告，為無
    理由，應予駁回。
三、據上論結，本件抗告為無理由，依強制執行法第三十條之一
    、民事訴訟法第四百九十五條之一第一項、第四百四十九條
    第一項、第九十五條、第七十八條，裁定如主文。
中    華    民    國    97    年    1     月    28    日
                  民事第二庭    審判長法  官  丁振昌
                                      法  官  李素靖
                                      法  官  吳上康
上為正本係照原本作成。
如不服本裁定，僅得於收受本裁定正本送達後10日內以適用法規
顯有錯誤為理由，向本院提出再抗告狀（須附繕本）依法應繳納
抗告費新台幣1千元，並委任律師為訴訟代理人，經本院許可後
始可再抗告於最高法院。
中    華    民    國    97    年    1     月    29    日
                                      書記官  易慧玲
【附記】
民事訴訟法第495條之1第2項準用同法第466條之1第1、2項規定
：
(1)對於第二審判決上訴，上訴人應委任律師為訴訟代理人。但上
  訴人或其法定代理人具有律師資格者，不在此限。
(2)上訴人之配偶、三親等內之血親、二親等內之姻親，或上訴人
  為法人、中央或地方機關時，其所屬專任人員具有律師資格並
  經法院認為適當者，亦得為第三審訴訟代理人。
民事訴訟法第466條之2：
  上訴人無資力委任訴訟代理人者，得依訴訟救助之規定，聲請
  第三審法院為之選任律師為其訴訟代理人。


司法院資訊處製作；財團法人民間司法改革基金會備份。
